臺灣臺北地方法院刑事判決　　　九十三年度訴字第一四八０號
公　訴　人　臺灣臺北地方法院檢察署檢察官
被　　　告　乙○○
上列被告因違反槍砲彈藥刀械管制條例案件，經檢察官提起公訴
（九十三年度偵字第一四七三五號），本院判決如下：
    主  文
乙○○未經許可，寄藏可發射子彈具有殺傷力之改造手槍，累犯
，處有期徒刑壹年陸月，併科罰金新臺幣萬元，罰金如易服勞
役，以新臺幣玖佰元即銀元佰元折算壹日。扣案之仿ＦＮ廠半
自動手槍製造之玩具手槍換裝土造金屬槍管而成之改造手槍壹支
（含彈匣壹個，槍枝管制編號：0000000000號）沒收
。
    事  實
一、乙○○前於民國八十四、八十五年間有多項違反麻醉藥品管
    理條例前科，於八十七年間復因偽造文書案件，經臺灣板橋
    地方法院以八十八年度易字第二八二號判處有期徒刑三月確
    定，於八十九年一月二十五日執行完畢。又於八十六年間因
    違反槍砲彈藥刀械管制條例二罪（即未經許可攜帶刀械及無
    故持有槍枝）、傷害、過失傷害及妨害自由案件，經臺灣士
    林地方法院以八十六年度易字第三三三七號分別判處有期徒
    刑三月、六月、三月、三月及拘役五十日，應執行有期徒刑
    一年一月，並於刑之執行完畢或赦免後，令入勞動場所強制
    工作三年，嗣經臺灣高等法院以八十七年度上易字第六八六
    七號撤銷原審就違反槍砲彈藥刀械管制條例二罪及定應執行
    刑部分之判決，分別改判有期徒刑三月及六月，應執行有期
    徒刑八月確定。嗣前開四罪（即傷害、過失傷害及違反槍砲
    彈藥刀械管制條例二罪部分）再經臺灣高等法院以八十八年
    度聲字第五八一號裁定應合併執行有期徒刑一年一月。復於
    八十七年間因違反麻醉藥品管理條例案件，經本院以八十七
    年度訴字第一五五三號判處有期徒刑四月確定。又於八十八
    年間因贓物案件，經臺灣板橋地方法院以八十八年度易字第
    二七五０號判處有期徒刑六月，並經臺灣高等法院以八十九
    年度上易字第一九八二號判決駁回上訴確定。再於八十九年
    間因違反毒品危害防制條例案件，經臺灣板橋地方法院以九
    十年度易字第四０三號判處有期徒刑七月確定。嗣前開三罪
    （即違反麻醉藥品管理條例、贓物、毒品危害防制條例部分
    ）經臺灣板橋地方法院以九十一年度聲字第二０三四號裁定
    應執行有期徒刑一年四月。經送監接續執行前開有期徒刑一
    年一月、一年四月及拘役五十日，於九十二年八月六日縮短
    刑期假釋出監，甫於九十三年五月二十三日因縮刑期滿即假
    釋期間屆滿，未經撤銷假釋，其未執行之刑，以已執行論，
    而視為執行完畢（以上除拘役部分外，餘均構成累犯）。
二、詎乙○○猶不知悔改，明知未經許可，不得持有及寄藏可發
    射子彈具有殺傷力之槍枝，竟基於寄藏之犯意，未經許可，
    於九十三年八月十五日晚間十時三十分許，在臺北市○○區
    ○○街與吉林路口附近某處，受真實姓名年籍不詳綽號「漢
    生」之成年男性友人之託，代為保管可發射子彈具有殺傷力
    之仿ＦＮ廠半自動手槍製造之玩具手槍換裝土造金屬槍管而
    成之改造手槍一支（含彈匣一個，槍枝管制編號：0000
    000000號）及不具殺傷力之土造子彈四顆，而收受該
    等槍彈後，擬攜回臺北縣樹林市○○街六一號住處藏置。嗣
    於翌日凌晨零時許，行經臺北市○○區○○街與錦州街口時
    ，為警臨檢當場查獲，並扣得前開槍彈。
三、案經臺北市政府警察局松山分局報請臺灣臺北地方法院檢察
    署檢察官偵查起訴。
    理  由
一、訊據被告乙○○矢口否認有違反槍砲彈藥刀械管制條例犯行
    ，辯稱：伊當晚在中原街與錦州街口為警查獲時，僅扣得安
    非他命，並無槍彈，嗣員警將伊綽號「娃娃」之友人誘至錦
    州街之上光眼鏡行，並在「娃娃」車內扣得毒品分裝袋及電
    子秤，員警即要求伊交出槍彈，作為伊及「娃娃」之毒品案
    件不予移送之交換條件，伊始委託友人丁○○交出前開槍彈
    。伊從未碰觸該等槍彈，警訊筆錄係按「海豹」在事前與伊
    溝通之內容所製作，故伊警訊所言不實云云。經查：
  (一)前揭事實，業據被告於警訊、偵查及本院九十三年八月十六
    日訊問時坦承不諱（見偵查卷第四至五頁、第七至一０頁、
    本院聲羈卷第六至八頁、本院九十四年四月十二日審理時勘
    驗警訊錄音帶之勘驗筆錄），並經證人即查獲員警甲○○於
    本院審理時證述屬實（見本院九十四年五月二十四日審判筆
    錄），復有前開改造手槍一支（含彈匣一個）及土造子彈四
    顆扣案可資佐證。而該等槍彈經送鑑驗結果，認該手槍係由
    仿ＦＮ廠半自動手槍製造之玩具手槍換裝土造金屬槍管而成
    之改造手槍，槍枝雖欠缺抓子鉤，惟仍不影響槍枝擊發功能
    ，可供擊發適用子彈，具殺傷力，而子彈四顆，均係具直徑
    約七點八釐米土造金屬彈頭之土造子彈，經取樣一顆試射結
    果，雖可擊發，惟彈頭發射動能甚微，而不具殺傷力，此有
    內政部警政署刑事警察局九十三年九月三十日刑鑑字第０九
    三０一七三七三七號槍彈鑑定書附卷可稽（見偵查卷第四四
    至四六頁），故被告在前揭時、地基於寄藏之犯意，受友人
    之託代為保管而持有上開槍彈之事實，應堪認定。
  (二)被告於本院審理時雖翻異前詞，否認受寄代藏而持有上開槍
    彈之犯行，辯稱：伊於九十三年八月十五日晚間十時許至十
    一時許某時，在中原街與錦州街口為警查獲，然員警僅在伊
    車內扣得安非他命，此時一名戴眼鏡綽號「海豹」之員警即
    夥同另二名員警要求伊交槍，否則將帶同伊至住處搜槍，適
    綽號「娃娃」（或「大頭」）之友人陳文智打電話予伊，由
    「海豹」接聽，並告以如要找伊，就到錦州街之上光眼鏡行
    。嗣「娃娃」到場後，為警查獲其車內有毒品分裝袋及電子
    秤，員警即聲稱如伊不交一支槍及四顆子彈，將連同「娃娃
    」之毒品案件一併移送。伊遂與員警達成協議，伊表示要找
    朋友想辦法，故於當晚約十一時三十分許打電話予友人丁○○，告以員警要求伊交槍彈之事，並委請丁○○代為尋覓。
    丁○○表示會想辦法，但不一定有，會再打電話與伊聯絡等
    語。期間伊與丁○○持續聯絡，員警亦催促伊儘快交槍，之
    後「海豹」即請「娃娃」駕駛伊車，伊則搭乘另一名員警所
    駕駛之白色豐田汽車，一同返回伊樹林住處後，伊才打電話
    予伊配偶丙○○，確認丙○○在家，聯絡丙○○下樓後，「
    海豹」即將在伊車上搜獲之安非他命交與丙○○。期間員警
    一直用伊手機聯絡丁○○，等丁○○自林口打電話與伊聯繫
    槍枝之事，嗣丁○○來電稱已和他人聯絡，待會再告知槍在
    何處。迨翌日凌晨三時許，丁○○又來電表示槍彈已置於臺
    北縣板橋市○○路某天橋旁之測速照相機下方，該名員警即
    駕駛前開白色汽車，搭載「海豹」、伊及「娃娃」一同抵達
    該處，嗣「海豹」下車取槍時，丁○○即上車詢問伊發生何
    事，此時伊在後座，「娃娃」及丁○○坐伊身旁，員警詢問
    丁○○關於槍枝之事後，丁○○與「娃娃」即一同離去。伊
    直至凌晨四時許始返回派出所。伊當日陸續打超過十次之電
    話予丁○○云云。惟查：
  1.證人丁○○於本院審理時證稱：被告於當晚打電話予伊，表
    示已出事，需一支槍解決，伊詢問為何要槍，是否與人吵架
    ，被告稱現在被抓，條件交換，伊又詢問被告為何找伊，被
    告則稱現在只能找伊幫忙，之後即由員警與伊對話，員警要
    求伊拿出槍彈，伊表示現在沒有此等東西，員警又稱伊是否
    要救被告，乃伊等二人之事，並表示需要一把槍及四顆子彈
    ，進而與伊相約在被告樹林住處附近。伊隨即前往林口透過
    綽號「阿凱」之友人聯絡，詢問「阿凱」有無辦法，「阿凱
    」表示要聯絡朋友，期間伊與被告通數次電話，亦與員警談
    話許久，員警要求伊趕快交槍，伊則稱現在尚未覓得，再給
    伊一些時間。嗣伊聯絡之人送槍彈前來，由伊交付新臺幣三
    萬元，待對方將槍彈放置於大觀路泗汴頭抽水站測速照相機
    下方後，伊就前往對面馬路上等候，並打電話通知被告已辦
    妥。員警旋即駕駛白色豐田汽車抵達，並停在測速照相機對
    面，右後座一名戴眼鏡之員警即下車過馬路將槍彈取出，伊
    隨即出現在車旁，員警詢問伊是否即拿出槍彈之人，伊稱是
    ，員警就將報紙打開取出槍彈，伊隨即向員警詢問伊可否上
    車和朋友講話，員警同意，伊即詢問被告有無問題，被告表
    示沒問題，伊槍彈放著就好，人不用在現場等語。當時被告
    坐左後座，左前座有一名未戴眼鏡之員警，右前座有一名被
    告之友人，員警詢問伊槍能否使用，伊表示不知情，員警並
    未詢問伊姓名為何，但員警知道伊係「瀚聲」，員警請伊下
    車，右前座那人亦下車，與伊一同步行離開，伊詢問對方為
    何人，對方自稱「娃娃」，伊與「娃娃」一起步行至工業區
    內，由伊搭載「娃娃」返回伊店內，「娃娃」表示係被告先
    為警查獲後，「娃娃」不知為何被釣出，因被告之配偶遭通
    緝，為解決彼等之釋放問題，如交槍，「娃娃」即會遭釋放
    。伊在「娃娃」離開後，有和被告之配偶見面，被告配偶表
    示她遭通緝，為利益交換才交槍云云（見本院九十四年三月
    二十三日審判筆錄）。就被告與「娃娃」在車內之位置，及
    交槍與員警之目的，亦係為解決被告配偶遭通緝之釋放問題
    等情，與前開被告所述已有不符，故證人丁○○所為之證述
    ，已難遽採。
  2.參以證人丙○○於本院審理時證稱：被告於當晚打電話予伊
    ，表示為警查獲，囑伊打電話與丁○○聯絡，有事請對方幫
    忙，伊詢問被告發生何事，為何要找丁○○，被告稱要請丁○○找一支槍交與員警，伊詢問為何要交槍，被告則稱員警
    表示交槍則可交保，安非他命不能交保，交槍就不移送毒品
    案件，亦不會遭收押等語。而被告在伊尚未打電話予丁○○
    之前，又打第二通電話予伊，被告似乎很急，詢問伊是否已
    打電話予丁○○，當時伊正在找丁○○電話。之後伊就打電
    話予丁○○，轉述被告所言，丁○○聞言，詢問伊情形如何
    ，伊表示被告為警查獲，需找一支槍，伊不清楚詳情，伊請
    丁○○直接打電話詢問被告，丁○○表示會立刻打電話予被
    告。之後伊在家等電話，約凌晨十二時許，被告又打第三通
    電話予伊，表示人在樹林住處門口，要伊至門口會面，伊看
    見一台白色或銀色汽車，廠牌不清楚，車內有二名員警、被
    告及「娃娃」共四人，被告有上手銬，一隻腳跨出車門，被
    告向伊使眼色，隨即有一名未戴眼鏡之人自前座下車，將安
    非他命交與伊。被告要伊在家等消息，伊詢問被告那人是何
    人，被告稱係警察，已和丁○○約好，要交槍與員警等語，
    當時被告身旁尚有一人，二人手似乎銬在一起，伊就詢問被
    告為何朋友亦在車內，被告表示其與「娃娃」一起被查獲。
    嗣被告要移送法院時又打第四通電話予伊，稱等交保後再打
    電話予伊聯絡，迨交保時被告又打第五通電話予伊。而伊僅
    打過一通電話予丁○○，丁○○並未打電話予伊，而係直接
    與被告聯絡。被告約丁○○，應該係由丁○○打電話予被告
    ，被告並不直接打給丁○○，因被告不想讓員警知悉丁○○
    電話號碼，當晚被告要伊打電話予丁○○，請丁○○打電話
    予被告，用來電隱藏號碼，不要顯示號碼。而後續被告和丁○○並非透過伊聯絡，而係渠等自行聯絡。之後丁○○有打
    電話向伊表示事情均已辦妥，如被告可交保而現金不足時，
    再打電話與其聯絡。又伊當時不知自己有無遭通緝云云（見
    本院九十四年八月二十四日審判筆錄）。關於被告究係先與
    其或丁○○聯絡、其有無打電話與丁○○、被告有無直接打
    電話與丁○○聯絡、交付安非他命之員警究否戴眼鏡，及其
    當時是否遭通緝等節，核與被告及證人丁○○所述皆有未合
    ，已難採信。且依被告及證人丙○○所述，員警係先將查獲
    之毒品交與證人丙○○後，方接獲證人丁○○來電告知已覓
    得槍彈，並放置於板橋市○○路某處，員警始搭載被告及「
    娃娃」一同前往取槍乙節，然衡諸常情，員警在未實際取得
    槍彈之前，實無先行將毒品證物交與證人丙○○之可能。是
    被告所辯，既與證人丁○○及丙○○之證述互核均有不符，
    且證人丁○○及丙○○與被告又有親誼關係，故證人丁○○
    及丙○○所陳被告係應員警要求，委託丁○○代為交出槍彈
    云云，顯屬事後迴護被告之詞，均不足以據為有利於被告之
    認定。
  3.況查，依被告所述，員警查獲被告後，適「娃娃」打電話予
    被告，員警乃在電話中告以如要找被告，就到錦州街上光眼
    鏡行乙節，是「娃娃」在打電話與被告聯絡時，由不知情之
    第三人接聽，並告以至錦州街找被告，衡情「娃娃」在未查
    明對方身分前，應無逕攜違禁物品率爾赴約之理。被告所辯
    「娃娃」依員警之指示到場後，為警查獲其車內有毒品分裝
    袋及電子秤云云，顯與常情相違，亦不足採。故被告於本院
    審理時翻異前詞，改稱：伊係應員警要求而委託證人丁○○
    交出扣案之槍彈，以換取員警不移送伊及友人之毒品案件，
    而警訊筆錄係按員警與伊溝通之內容所製作，故伊於警訊所
    言不實云云，顯屬臨訟卸責之詞，殊難採信。
  (三)綜上所述，本件事證明確，被告未經許可，寄藏上開有殺傷
    力之改造手槍犯行洵堪認定，應予依法論科。至被告聲請將
    上開扣案之槍彈送請鑑驗其上之指紋，然查被告於警訊、偵
    查及本院九十三年八月十六日訊問時一致供稱：友人交與伊
    一包物品，伊並無打開查看，友人僅告知係乾淨、未改造完
    之槍枝等語，且被告曾否直接觸摸槍枝而留有指紋，與所犯
    寄藏槍枝犯行之認定，並無必然之關連，核無調查之必要。
    被告另聲請將其與證人丁○○、丙○○及甲○○送鑑測謊，
    惟被告所辯，與證人丁○○及丙○○之證述互核不符，渠等
    所言均不足採，業如前述，是本案已無測謊之必要，併此敘
    明。
二、查被告行為後，槍砲彈藥刀械管制條例業於九十四年一月二
    十六日修正公布，原條文第十一條第四項修正為第八條第四
    項，並將法定刑由「一年以上七年以下有期徒刑，併科新臺
    幣七百萬元以下罰金」，修正為「三年以上十年以下有期徒
    刑，併科新臺幣七百萬元以下罰金」，比較修正後槍砲彈藥
    刀械管制條例第八條第四項及修正前同條例第十一條第四項
    之規定，以修正前之舊法之規定有利於被告，依刑法第二條
    第一項但書之規定，自應適用修正前之槍砲彈藥刀械管制條
    例第十一條第四項規定論處。再按修正前之同條例第四條所
    列之槍砲，依該條例第五條規定，非經中央主管機關許可，
    不得製造、販賣、運輸、轉讓、出租、出借、持有、寄藏或
    陳列。被告未經許可寄藏之前開改造手槍，係屬修正前同條
    例第四條第一項第一款所稱之其他可發射子彈具有殺傷力之
    槍砲。核其所為，係犯修正前該條例第十一條第四項之未經
    許可寄藏其他可發射子彈具有殺傷力之改造手槍罪。又寄藏
    與持有，均係將物置於自己實力支配之下，僅寄藏必先有他
    人之持有行為，而後始為之受寄代藏而已，故寄藏之受人委
    託代為保管，其保管之本身，亦屬持有，不過，此之持有係
    受寄之當然結果，法律上自僅就「寄藏」行為為包括之評價
    ，不另就「持有」予以論罪（最高法院七十四年度臺上字第
    三四００號判例意旨參照）。再被告前於八十四、八十五年
    間有多項違反麻醉藥品管理條例前科，於八十七年間復因偽
    造文書案件，經臺灣板橋地方法院以八十八年度易字第二八
    二號判處有期徒刑三月確定，於八十九年一月二十五日執行
    完畢。又於八十六年間因違反槍砲彈藥刀械管制條例二罪（
    即未經許可攜帶刀械及無故持有槍枝）、傷害、過失傷害及
    妨害自由案件，經臺灣士林地方法院以八十六年度易字第三
    三三七號分別判處有期徒刑三月、六月、三月、三月及拘役
    五十日，應執行有期徒刑一年一月，並於刑之執行完畢或赦
    免後，令入勞動場所強制工作三年，嗣經臺灣高等法院以八
    十七年度上易字第六八六七號撤銷原審就違反槍砲彈藥刀械
    管制條例二罪及定應執行刑部分之判決，分別改判有期徒刑
    三月及六月，應執行有期徒刑八月確定。嗣前開四罪（即傷
    害、過失傷害及違反槍砲彈藥刀械管制條例二罪部分）再經
    臺灣高等法院以八十八年度聲字第五八一號裁定應合併執行
    有期徒刑一年一月。復於八十七年間因違反麻醉藥品管理條
    例案件，經本院以八十七年度訴字第一五五三號判處有期徒
    刑四月確定。又於八十八年間因贓物案件，經臺灣板橋地方
    法院以八十八年度易字第二七五０號判處有期徒刑六月，並
    經臺灣高等法院以八十九年度上易字第一九八二號判決駁回
    上訴確定。再於八十九年間因違反毒品危害防制條例案件，
    經臺灣板橋地方法院以九十年度易字第四０三號判處有期徒
    刑七月確定。嗣前開三罪（即違反麻醉藥品管理條例、贓物
    、毒品危害防制條例部分）經臺灣板橋地方法院以九十一年
    度聲字第二０三四號裁定應執行有期徒刑一年四月。經送監
    接續執行前開有期徒刑一年一月、一年四月及拘役五十日，
    於九十二年八月六日縮短刑期假釋出監，甫於九十三年五月
    二十三日因縮刑期滿即假釋期間屆滿，未經撤銷假釋，其未
    執行之刑，以已執行論，而視為執行完畢，此有卷附之臺灣
    高等法院被告前案紀錄表可按（見本院卷），除拘役部分外
    ，其於五年以內再犯有期徒刑以上之罪，為累犯，依刑法第
    四十七條規定，加重其刑。爰審酌被告僅因受友人之託即寄
    藏槍彈，雖尚未生任何實害，惟其有前述多項前科，素行不
    良，正值壯年，竟不為正途，再蹈法網，對社會治安具有潛
    在之高度危險性，且犯後猶飾詞卸責，否認犯行，態度惡劣
    ，毫無悔意等一切情狀，量處如主文所示之刑，並就罰金部
    分，諭知易服勞役之折算標準。扣案之改造手槍一支（含彈
    匣一個，槍枝管制編號：0000000000號），係違
    禁物，爰依刑法第三十八條第一項第一款規定宣告沒收。至
    土造子彈四顆，經鑑驗認不具殺傷力，並非違禁物，自無從
    宣告沒收，併此敘明。
據上論斷，應依刑事訴訟法第二百九十九條第一項前段，修正前
槍砲彈藥刀械管制條例第十一條第四項，刑法第二條第一項但書
、第十一條前段、第四十七條、第四十二條第一項、第三十八條
第一項第一款，罰金罰鍰提高標準條例第二條，現行法規所定貨
幣單位折算新臺幣條例第二條，判決如主文。
本案經檢察官黃紋綦到庭執行職務
中　　華　　民　　國　九十四　年　　九　　月　　九　　日
　　　　　　　　　刑事第八庭審判長法　官　陳德民
                                  法  官  孫曉青
                                  法  官  陳芃宇
以上正本證明與原本無異。
如不服本判決，應於判決送達後十日內，向本院提出上訴狀。
　　　　　　　　　　　　    　　　書記官　周小玲
中　　華　　民　　國　九十四　年　　九  　月　　九  　日
附錄本案論罪科刑法條全文：
修正前槍砲彈藥刀械管制條例第11條
未經許可，製造、販賣或運輸第4條第1項第1款所稱其他可發射
金屬或子彈具有殺傷力之各式槍砲者，處5年以上有期徒刑，併
科新臺幣00000000元以下罰金。
未經許可，轉讓、出租或出借前項所列槍砲者，處3年以上10年
以下有期徒刑，併科新臺幣0000000元以下罰金。
意圖供自己或他人犯罪之用，而犯前2項之罪者，處無期徒刑或
7年以上有期徒刑，併科新臺幣00000000元以下罰金。
未經許可，持有、寄藏或意圖販賣而陳列第1項所列槍砲者，處
1年以上7年以下有期徒刑，併科新臺幣0000000元以下罰金。
第1項至第3項之未遂犯罰之。
